【裁判字號】    98,交聲,3190
【裁判日期】    981009
【裁判案由】    違反道路交通管理處罰條例聲明異議
【裁判全文】
臺灣臺北地方法院交通事件裁定        98年度交聲字第3190號
原處分機關  臺北市交通事件裁決所
異  議  人
即受處分人  甲○○
上列異議人即受處分人因違反道路交通管理處罰條例案件，對於
臺北市交通事件裁決所中華民國98年9 月1 日所為之處分（原處
分案號：北市裁罰字第裁22-1AD840167號），聲明異議，本院裁
定如下：
    主  文
異議駁回。
    理  由
一、原處分意旨略以：異議人即受處分人甲○○所有之車牌號碼
    AJG-849 號重機車於民國98年7 月8 日12時16分許，違規停
    放於臺北市○○街劃有禁止臨時停車標線之處所，經臺北市
    政府交通局以北市交停字第1AD840167 號舉發違反道路交通
    管理事件通知單舉發異議人有「在禁止臨時停車處所停車」
    之違規，異議人不服到案陳述意見，原處分機關即臺北市交
    通事件裁決所仍認異議人有上開違規行為，依道路交通管理
    處罰條例第56條第1 項第1 款、違反道路交通管理事件統一
    裁罰基準及處理細則第41、43、44、67條等規定裁處異議人
    罰鍰新臺幣（下同）600 元等語。
二、異議意旨略以：異議人所有之車號AJG-849 號重機車固於98
    年7 月8 日停放上開地點，惟該處為自家私人土地及私有道
    路，異議人於被開單前未被先通知或告知；又異議人於同日
    竟被開立2 張罰單，並不合理。爰請求鈞院撤銷原處分等語
    。
三、按汽車駕駛人停車時，在禁止臨時停車處所停車，處新臺幣
    600 元以上1,200 元以下罰鍰，道路交通管理處罰條例第56
    條第1 項第1 款定有明文。又按交岔路口、公共汽車招呼站
    10公尺內、消防栓、消防車出入口5 公尺內，及設有禁止臨
    時停車標誌、標線處所均不得臨時停車；紅實線，設於路側
    ，用以禁止臨時停車。道路交通安全規則第111 條第1 項第
    2 款、第3 款、道路交通標誌標線號誌設置規則第149 條第
    5 款分別明定。末按違反道路交通管理處罰條例第56條第1
    項第1 款之事件，於應到案期限內繳納或到案聽候裁決者，
    機器腳踏車處600 元罰鍰，亦經違反道路交通管理事件統一
    裁罰基準及處理細則第2 條及違反道路交通管理事件統一裁
    罰基準表規定甚明。
四、再按道路交通管理處罰條例第7 條之2 之逕行舉發案件，逕
    行舉發汽車有第56條第1 項規定之情形，而駕駛人、汽車所
    有人、汽車買賣業、汽車修理業不在場或未能將汽車移置每
    逾2 小時者，得連續舉發。道路交通管理處罰條例第85條之
    1 第2 項第2 款亦定有明文。上開規定係86年1 月22日增訂
    公布第85條之1 規定，係對於汽車駕駛人違反同條例第56條
    第1 項各款而為違規停車之行為，得為連續認定及通知其違
    規事件之規定，乃立法者對於違規事實一直存在之行為，考
    量該違規事實之存在對公益或公共秩序確有影響，除使主管
    機關得以強制執行之方法及時除去該違規事實外，並得藉舉
    發其違規事實之次數，作為認定其違規行為之次數，從而對
    此多次違規行為得予以多次處罰，並不生一行為二罰之問題
    ，與法治國家一行為不二罰之原則，並無牴觸，此亦經大法
    官會議釋字第604 號解釋闡明在案。
五、經查：
  (一)本件異議人於98年7 月8 日，將其所有之車號AJG-849 號重
    機車，停放在臺北市○○街244 號前繪設有禁止臨時停車之
    紅線路段，於當日12時16分許經臺北市政府交通局台北市停
    車管理工程處交通助理員製單舉發；又因異議人車輛持續停
    放於該處未遷移，至當日下午7 時43分許，又為台北市政府
    警察局交通大隊員警製單舉發等事實，均為異議人所不爭執
    ，且有上開舉發通知單、交通違規案件陳述書、臺北市交通
    事件裁決所北市裁罰字第裁22-1AD840167、22-AY0000000號
    違反道路交通管理事件裁決書1 紙、違規採證照片2 張在卷
    可憑。
  (二)異議人固以上開情詞置辯。惟查：
    1.按道路指公路、街道、巷衖、廣場、騎樓、走廊或其他供
      公眾通行之地方，道路交通管理處罰條例第3 條第1款 已
      有明文；又按憲法關於人民財產權應予保障之規定，旨在
      確保個人依財產之存續狀態行使其自由使用、收益及處分
      之權能，避免遭受公權力或第三人之侵害。惟如因公用或
      其他公益目的之必要，國家機關得依法徵收人民之財產；
      而既成道路符合一定要件而成立公用地役關係者，其所有
      權人對土地已無從自由使用收益，即形成因公益而須特別
      犧牲其財產上之利益。再按道路交通標誌、標線、號誌之
      設置係主管機關基於整體交通考量所為之縝密規劃，目的
      係為維護社會大眾使用道路之秩序，並以確保人車通行之
      安全，在非緊急避難情況下，尚不能恣意罔顧交通標誌、
      標線、號誌，否則交通秩序必將無法維繫，人車生命安全
      亦將無以確保。至於應於何處所劃設紅實線以禁止臨時停
      車，道路交通主管機關非無考量當地交通狀況、維持交通
      秩序、保障道路使用人往來便利與安全等目的而為裁量之
      權限。用路人在道路交通標誌、標線、號誌尚未變更前，
      均有遵守之義務。而劃設禁止停車標線之行政措施，是否
      得宜，有無應加以廢止或變更情事，人民本得尋正當管道
      向相關主管機關反映或陳情，或依循行政程序尋求救濟，
      尚不得自行認定禁止停車標線之劃設失當而不予理會，否
      則法律之安定性及道路交通之秩序勢將無以維持。
    2.本件異議人停放車輛地點位在臺北市○○區○○段2 小段
      558 地號土地內，該土地所有權人為陳蔡彩鳳、鍾鼎、黃
      明德、臺北市所共有一情，此經臺北市建成地政事務所98
      年9 月22日北市建地一字第09831482300 號函暨上開地號
      之地籍圖謄本、土地所有權狀在卷可稽（見本院卷第6 至
      8 、22頁），惟該處為道路用地，且於56年8 月25日即經
      台北市政府以府工字第39448 號公告為都市○○道路，此
      據臺北市政府都市發展局98年10月2 日北市都規字第0983
      6655000 號函函覆在卷（見本院卷第25頁），足認異議人
      停車之地點確係道路無疑；又經本院函詢臺北市交通管制
      工程處上開紅線係自何時起繪設，該處函覆略稱：旨揭地
      點位於路口10公尺範圍內，經調閱本處87年起於長泰街繪
      設紅線之建檔資料，並無該處繪設紅線時間等語（見本院
      卷第24頁），則異議人上開停車地點本屬鄰近路口而禁止
      臨時停車處所，又經本院檢視上揭違規採證照片，異議人
      上開停車地點繪設有表示禁止臨時停車之紅色標線，且緊
      鄰道路邊緣繪設而清晰可見，並無使人混淆誤認之可能，
      是則異議人主觀上自能知悉其停車之地點係禁止臨時停車
      處所至明。綜上，本件異議人停車地點既係依上開道路交
      通安全法規為維護交通秩序、確保交通安全規定之禁止停
      車之區域，且亦劃有禁止停車之紅線標線，則車輛駕駛人
      自有遵守之義務，異議人本應遵守交通安全規則之規定，
      仍任意停車妨害交通，異議人執上開理由聲明異議，指摘
      原處分不當，自不足採。
    3.又本件由違規採證照片可見異議人所有之上開重機車停放
      之位置、角度均未變動，應可認為異議人稱其係持續停車
      於該處等情詞，並非子虛，然而，原處分機關既係分別就
      異議人於98年7 月8 日12時16分及當日下午7 時43分違規
      臨時停車之行為予以裁罰，則異議人持續違規停車之行為
      早已超過2 小時以上，原處分機關予以連續處罰即符合上
      揭道路交通管理處罰條例第85條之1 第2 項第2 款之規定
      ，從而異議人以本件同一停車行為卻被處罰兩次云云，資
      為異議之理由，亦非可採。
五、綜上所述，本件異議人確有在禁止臨時停車處所停車之違規
    行為，原處分機關依道路交通管理處罰條例第56條第1 項第
    1 款、違反道路交通管理事件統一裁罰基準及處理細則及違
    反道路交通管理事件統一裁罰標準表之規定，裁處異議人罰
    鍰600 元，核無違誤。本件異議人之異議為無理由，應予駁
    回。
六、據上論斷，應依道路交通案件處理辦法第19條，裁定如主文
    。
中    華    民    國    98    年    10    月    9     日
                        交通法庭  法  官  陳思帆
以上正本證明與原本無異
如不服本裁定應於送達後5日內向本院提出抗告狀
                                  書記官  林素霜
中    華    民    國    98    年    10    月    12    日


司法院資訊處製作；財團法人民間司法改革基金會備份。
